【裁判字號】    97,易,305
【裁判日期】    970411
【裁判案由】    傷害
【裁判全文】
臺灣高雄地方法院刑事判決               97年度易字第305號
公  訴  人  臺灣高雄地方法院檢察署檢察官
被      告  甲○○
上列被告因傷害案件，經檢察官提起公訴（96年度偵字第24880
號），本院判決如下：
    主  文
甲○○犯傷害罪，處拘役參拾日，如易科罰金，以新臺幣壹仟元
折算壹日。
    事  實
一、甲○○於民國96年6 月26日12時50分許，在高雄縣彌陀鄉○
    ○路61號之住處門前，不滿隔壁（門牌同路63號）鄰居乙○
    ○○將廚餘放置在甲○○門口之花盆上，因產生臭味而與乙
    ○○○發生口角，甲○○竟基於傷害乙○○○之犯意，持地
    上之花盆碎片丟擲乙○○○，造成乙○○○以手抵擋後，受
    有前額撕裂傷、右手背撕裂傷、右手食指撕裂傷、及頭部外
    傷併血腫之傷害。
二、案經乙○○○訴由高雄縣政府警察局岡山分局報告臺灣高雄
    地方法院檢察署檢察官偵查起訴。
    理  由
壹、證據能力部分
一、證人潘志仁向檢察官所為陳述之證據能力：
    按被告以外之人於偵查中向檢察官所為陳述，除顯有不可信
    之情況者外，得為證據，刑事訴訟法第159 條之1 第2 項定
    有明文。經查：證人即在場警員潘志仁於偵查中向檢察官證
    述案發時，前往現場處理之經過情形，此部分為被告所肯認
    ，且證人陳述並經具結及全程錄影。本院審酌證人於證述時
    ，當時被告在場並予被告詰問之機會，就證人陳述時製作偵
    查筆錄之原因、過程及其功能等加以觀察其信用性，並無顯
    不可信之情況，應認具有證據能力。
二、證人乙○○○於警詢所為陳述之證據能力：
    按被告以外之人，於審判外之言詞或書面陳述，除法律有規
    定者外，不得作為證據。是被告以外之人於司法警察（官）
    調查中所為之陳述，依刑事訴訟法第159 條第1 項規定，係
    屬傳聞證據，原則上無證據能力。本件證人即被害人乙○○
    ○於警詢調查時，雖就本件犯罪事實有所陳述，惟其所言係
    屬證人於審判外之陳述，其既經本院傳訊到庭結證陳述，且
    於警詢所言又無刑事訴訟法第159 條之2 及第159 條之3 所
    設例外可信之特別情況，足以取代其於審判中之陳述，是被
    害人乙○○○於警詢時之陳述筆錄，應無證據能力。
三、關於被害人乙○○○診斷證明書之證據能力：
    被害人乙○○○於本案提出之國軍岡山醫院診斷證明書，性
    質上係診斷之醫師所為之書面陳述，為乙○○○前往該醫院
    就診治療，負責診斷傷勢之醫師，依其所見所為之證明文書
    ，其本質乃為被告以外之人於審判外之書面陳述，依刑事訴
    訟法第159 條第1 項之規定，不具證據能力；且前述證據性
    質上雖為從事業務之人於業務上所製作之證明文書，但既為
    針對本件個案作成，即與刑事訴訟法第159 條之4 第2 款所
    示，乃通常業務過程不間斷、有規律而準確之記載，且有其
    他業務人員足以校對其正確性，無預見日後可能會被提供作
    為證據之偽造動機之例行性業務文書有間（該條款立法理由
    參照），即非刑事訴訟法第159 條之4 第2 款所謂得成為傳
    聞例外之業務文書，而不能依此規定取得證據能力。惟被告
    於本院審理時同意作為證據，而本院審酌前述書面陳述，自
    外部觀之，乃醫師基於專業知識所作成，且未敘述本件案發
    經過等事實，僅就其觀察所得之傷勢作成紀錄，具有相當之
    中立性。本院審酌上開診斷證明書作成時之情況正常，且與
    本案相關之待證事實具有關聯性，認適當作為證據，依刑事
    訴訟法第159 條之5 第1 項之規定，認具有證據能力。
四、刑事訴訟法第159 條第1 項規定之傳聞法則，乃對於被告以
    外之人於審判外之言詞或書面陳述，亦即針對被告以外之人
    於審判外以言詞或書面所為之供述證據而為之規範。卷附被
    告提供之照片4 張，及警員於偵查中提出之照片5 張，乃以
    科學、機械之方式，對於所拍攝內容所為忠實且正確之記錄
    ，性質上並非供述證據，應無刑事訴訟法第159 條第1 項規
    定之適用，附此敘明。
貳、認定犯罪事實所憑之證據及理由：
一、訊據被告甲○○坦承有於上開時、地在場，並將花盆碎片丟
    回被害人乙○○○住處門前之事實；惟矢口否認有何傷害犯
    行，辯稱沒有以花盆碎片丟擲乙○○○，當場也沒有看見乙
    ○○○有受傷云云。經查：
(一)上開事實，業據證人即被害人乙○○○於本院審理中證述甚
    詳（本院97年3 月7 日筆錄）；證人即到場處理之警員潘志
    仁於偵查中證稱：我當天下午1 點多到場處理，有拍攝現場
    照片5 張，看見乙○○○頭部有流血，甲○○家門口有花盆
    碎片，乙○○○家門前也有小碎片，甲○○現場看起來好像
    沒有傷，但在警局甲○○說他手指有受傷等語（偵卷第14、
    15頁筆錄）；又被害人乙○○○受傷後，立即於案發當日前
    往國軍岡山醫院就診治療，經診斷被害人受有上開傷害等情
    ，復有國軍岡山醫院診斷證明書1 紙在卷可稽（見警卷第9
    頁）。是本件被害人乙○○○指述被告係持地上之花盆碎片
    丟擲被害人，造成被害人受有上開傷害之事實，應堪採信。
(二)就被告於警局提供之現場照片4 張（警卷第12、13頁）及警
    員潘志仁於偵查中提出之到場處理時之現場照片5 張觀之（
    偵卷第17、18頁），被告與被害人之住處門前，係以盆栽為
    界，現場案發時留有花盆碎片及泥土；參以被告審判中亦供
    稱：本件是乙○○○先動手把我家花盆弄破，且她先在我家
    花盆放置廚餘臭氣沖天，且我母親剛過世，我心情不好，當
    時只是將花盆碎片往她家的地上丟擲等語（本院卷第5 、6
    頁）。從被告供述得知，被告丟擲花盆碎片之際，先前與被
    害人已生口角，並處於盛怒之下，且被害人頭部受有上開傷
    害等情，已如前述；是被告辯稱沒有以花盆碎片丟擲乙○○
    ○等詞，顯不足採。
二、綜上所述，本件事證明確，被告傷害犯行應堪認定。
參、論罪及科刑：
    核被告甲○○所為，係犯刑法第277 條第1 項之傷害罪。本
    件審酌被告因一時細故及口角，即傷害告訴人，且供詞避重
    就輕，犯後態度不佳；惟斟酌告訴人傷害程度尚非鉅大，被
    告與告訴人係鄰居關係，被告於偵查及本院審理中，積極與
    告訴人進行調解二次，告訴人於本院審理中，仍堅決請求被
    告須賠償新台幣一百萬元，始願和解等一切情狀，爰量處如
    主文所示之刑。另考量本案犯罪情節非重，被告案發前因母
    親去世，精神狀態不穩，多次前往醫院就診，資力不佳等情
    （見本院卷被告97年3 月28日答辯狀），並諭知以新臺幣1
    千元折算1 日之易科罰金折算標準，以示懲儆。
肆、據上論斷，應依刑事訴訟法第299 條第1 項前段，刑法第
    277 條第1 項、第41條第1 項前段，刑法施行法第1 條之1
    ，判決如主文。
本案經檢察官丙○○到庭執行職務。
中    華    民    國    97    年    4     月    11    日
                  刑事第五庭  法  官    蘇揚旭
以上正本證明與原本無異。
如不服本判決應於收受本判決後10日內向本院提出上訴書狀，並
應敘述具體理由，如未敘述上訴理由者，應於上訴期間屆滿後20
日內補提理由書狀於本院（均須按他造當事人之人數附繕本）「
切勿逕送上級法院」。
中    華    民    國    97    年    4     月    14    日
                              書記官    莊正彬
附錄本案論罪法條：
刑法第277條第1項：
傷害人之身體或健康者，處 3 年以下有期徒刑、拘役或 1 千元
以下罰金。


司法院資訊處製作；財團法人民間司法改革基金會備份。
